【裁判字號】    98,訴,1906
【裁判日期】    981216
【裁判案由】    損害賠償
【裁判全文】
臺灣臺中地方法院民事判決              98年度訴字第1906號
原      告  甲○○
            丙○○○
上二人共同
訴訟代理人  乙○○
被      告  丁○○
上列當事人間請求損害賠償事件，原告提起刑事附帶民事訴訟，
由本院刑事庭移送前來（98年度交附民字第136號、98年度交簡
附民字第10號），經於民國98年11月16日言詞辯論終結，本院判
決如下：
    主    文
被告應給付原告甲○○新臺幣314,695元，給付原告丙○○○新
臺幣108,885元，及均自民國98年6月24日起至清償日止，各按週
年利率百分之5計算之利息。
原告其餘之訴駁回。
訴訟費用由被告負擔2分之1，餘由原告負擔。
本判決第一項原告得假執行，但被告如以新臺幣314,695元為原
告甲○○供擔保，以新臺幣108,885元為原告丙○○○供擔保後
，各得免為假執行。
原告其餘假執行之聲請駁回。
    事實及理由
壹、原告方面：
  一、聲明：被告應給付原告甲○○新臺幣（下同）314,860元
      ，應給付原告丙○○○261,430元，及均自刑事附帶民事
      訴訟起訴狀繕本送達翌日（即民國98年6月24日）起至清
      償日止，按週年利率百分之5計算之利息，並願供擔保請
      准宣告假執行。
  二、陳述：
      （一）被告於98年1月24日9時20分許，騎乘車號G59-607
            號機車，沿臺中市○區○○路由南往北方向行駛，
            其行經東光路202號前時，理應注意車前狀況，隨
            時採取必要之安全措施，而依當時情形，無不能注
            意情事，於行經該處時，適有原告甲○○所騎乘車
            號RM5-719號機車搭載原告丙○○○，沿上開路段
            行駛在被告之前，被告竟疏未注意車前狀況而貿然
            超越，致擦撞原告甲○○所騎乘之機車，原告甲○
            ○、丙○○○二人倒地，原告甲○○受有右上正中
            門齒、左上正中門齒、右下正中門齒脫落，左上側
            門齒牙斷裂，上顎前牙區及下顎前牙區牙齦撕裂傷
            ，上下唇挫傷等傷害；另原告丙○○○則有左肩挫
            傷、左側臀部擦挫傷及左肩肌肉萎縮、上舉受限之
            傷害。
      （二）按民法第193條第1項規定：「不法侵害他之身體或
            健康者，對於被害人因此喪失或減少勞動能力，或
            增加生活上需要時，應負損害賠償責任。」所謂「
            增加生活上之需要」依最高法院78年度第9次民事
            庭會議決議見解，係指被害人以前並無此需要，因
            為受侵害，始有支付此費用之需要而言。因此身體
            或健康受不法侵害，需至醫院治療，因而所支出之
            醫療費用，應屬增加生活上需要費用，加害人應予
            賠償。被告不法侵害原告甲○○、丙○○○之身體
            致受有前揭傷害，自應負損害賠償責任。原告二人
            目前均無工作，原告丙○○○國小畢業，原從事建
            築工作、原告甲○○未就學，原從事餅乾自營銷售
            ，目前住居於自有不動產，無子女需扶養。爰依民
            法第184條、第193條第1項、第195條第1項、第213
            條第1、2項、第216條第1項規定請求。
      （三）原告甲○○所受未經保險理賠之損害如下：
            (1)、植牙醫療費用160,000元：
                原告甲○○受傷後，在中國醫藥大學附設醫院
                及國維牙醫診所進行進行醫療，自費支付醫療
                費用281,200元，已獲保險理賠給付121,200元
                ，尚有160,000元未獲賠償。
            (2)、就診交通費用4,860元：
                原告就診之計程車費，依台中市政府網站公告
                標準（基本里程1,500公尺起跳85元，每250公
                尺續跳5元）計算：
                １、中國醫藥學院就診3次，從住家往返約2.7
                    公里，依計程車車資計算（單次車資110
                    元，來回220元），計支出660元。
                ２、國維牙醫診所就診21次，從住家往返約2.
                    1公里，依計程車車資計算（單次車資100
                    元，來回200元），計支出4,200元。
            (3)、精神慰撫金150,000元：
                依民法第195條第1項規定：「不法侵害他人之
                身體、健康…，被害人雖非財產上之損害，亦
                得請求賠償相當之金額。…」所謂「雖非財產
                上之損害，亦得請求賠償相當之金額」即為精
                神慰撫金之明文。原告甲○○為28年生，其牙
                齒原屬健康，因本件車禍發生，致其牙齒斷落
                5顆，造成身體疼痛難耐，還需做牙齒重建手
                術，需花費半年至9個月時間。原告甲○○生
                活作息形態及社交生活重嚴重遭受影響，為此
                請求精神慰撫金150,000元。
      （四）原告丙○○○所受未經保險理賠之損害如下
            (1)、醫療費用已獲保險理賠給付，不再求償。
            (2)、就診交通費用11,430元：
                原告就診之計程車費，依台中市政府網站公告
                標準（基本里程1,500公尺起跳85元，每250公
                尺續跳5元）計算：
                １、中國醫藥學院就診11次，從住家往返約2.
                    7公里，依計程車車資計算（單次車資110
                    元，來回220元）計支出2,420元。
                ２、光仁骨外科診所就診53次，從住家往返約
                    1.1公里，依計程車車資計算（單次車資
                    85元，來回為170元），計支出9,010元。
            (3)、精神慰撫金：原告丙○○○為32年生，原有高
                血壓、糖尿病等症狀，因本件車禍發生，致原
                告左肩挫傷合並左肩肌肉萎縮上舉受限，常因
                左手酸痛，晚上無法入眠，進而引起血壓昇高
                ，身體及心理受到很大傷害，還需去醫院復建
                ，需花費1年時間。造成原告丙○○○生活作
                息形態及社交生活遭受影響，為此請求精神慰
                撫金250,000元。
貳、被告方面：
  一、聲明：原告之訴及假執行之聲請均駁回，如受不利之判決
      ，願供擔保，請准宣告免為假執行。
  二、陳述：
      （一）被告固有於98年1月24日9時20分許，騎乘車號G59-
            607號機車，沿臺中市○區○○路由南往北方向行
            駛時擦撞由原告甲○○所騎乘搭載原告丙○○○之
            車號RM5-719號機車，並致原告受傷，但醫療費用
            可向保險公司申請強制汽車責任保險理賠，前因原
            告表示欲俟訴訟結束後再行申請。原告甲○○義齒
            器材及裝置費部分，因僅提出估價單而並未提出收
            據證明，另假牙之價格從每顆5,000到10,000元不
            等，原告甲○○選擇價格較高之植牙方式，是否有
            其必要性？另原告丙○○○所出示之醫院診斷證明
            書，分為兩部分，一為98年1月14日急診就醫時之
            診斷書，內容為：1.左肩挫傷2.左側臀部擦傷及左
            小腿擦挫傷。另一份診斷書內容為：左臂神經受傷
            。無法判定原告丙○○○之左臂神經受傷，與事故
            關聯性。原告於98年10月14日開庭時，另提出一份
            於事故發生後8個月開立之診斷證明書，內容為左
            側旋轉袖口斷裂，同樣無法從診斷書中確認與事件
            的關聯性，且若為事故發生後的斷裂傷害，當時應
            可診斷出來。
      （二）原告甲○○並未因系爭車禍事件影響而行動不便，
            由Goole網路地圖查詢結果，由原告住家到國維牙
            醫診所（北屯區○○路○段586號），可搭乘公車
            代步，無搭乘計程車之必要。另原告丙○○○住處
            到光仁骨外科診所（北屯路198-5號）由Goole網路
            地圖查詢，開車僅需約4分鐘，步行只需11至14分
            鐘，亦無搭乘計程車之必要。且被告詢問過保險公
            司，保險公司表示可支付受害人於合格醫療院所，
            因往返門診、轉診或出院之合理交通費用，原告可
            向保險公司提出申請。況原告甲○○、丙○○○之
            計程車車資未提出收據證明，其計算之依據為何？
            另原告兩人可共乘計程車，有重複計算之嫌。
      （三）精神慰撫金部分：
            (1)、被告於事故發生後，知道自己為閃避他車而與
                原告甲○○所騎乘之機車發生擦撞，即坦承錯
                誤，並告知願意負責，被告因右肩鎖骨斷裂且
                全身多處擦傷，始不便前往探視原告，有請父
                母代為探視，並告知原告關於強制險之賠償申
                請且提出和解之意願，然因原告不滿意和解金
                額，並稱還有後續之醫療費用，原告所提出之
                金額過高，被告實無力負擔，被告有誠意解決
                問題，絕無態度不佳以致令原告內心悲慟不已
                行為。
           (2)、被告前年甫自大學畢業，現為軍人，家境清寒
               ，尚有助學貸款近20萬元未繳，家裡更不可能
               有進口轎車，希望原告能理解被告處境。被告
               深切反省，且刑事部分亦被判刑3個月，若被告
               父母有能力支付賠償金，豈會選擇看被告被判
               刑而留有刑事紀錄？被告家中有多筆貸款未繳
               清，被告每月收入約6,000元，原告所請求之精
               神慰撫金，請予酌減。
、法院得心證之理由：
  一、程序方面：按訴狀送達後，原告不得將原訴變更或追加他
      訴。但有下列各款情形之一者，不在此限：三、擴張或減
      縮應受判決事項之聲明者。按民事訴訟法第255條第1項第
      3款定有明文。本件原告於起訴狀送達被告後，就原告請
      求被告給付之金額及利息，由合計請求80萬元，減縮請求
      金額如上開原告聲明所示，所為減縮聲明之程序事項，揆
      諸上揭說明，爰予准許
  二、實體方面：
      （一）經查，被告於98年1月24日9時20分許，騎乘車號G5
            9-607號機車，沿臺中市○區○○路由南往北方向
            行駛，行經東光路202號前，本應注意車前狀況，
            隨時採取必要之安全措施，而依當時天候晴、日間
            自然光線、路面柏油、乾燥無缺陷、無障礙物、視
            距良好等情形，無不能注意情事，竟疏於注意。適
            原告甲○○騎乘車號RM5-719號機車搭載原告丙○
            ○○，亦沿上開路段同方向行駛於被告前方。被告
            所騎乘之機車不慎自後撞擊原告甲○○之機車車尾
            ，原告二人因而倒地，原告甲○○受有右上正中門
            齒、左上正中門齒、右下正中門齒及右下側門齒脫
            落，右上側門齒牙冠牙根斷裂，左上側門齒牙冠斷
            裂，上顎前牙區及下顎前牙區牙齦撕裂傷，上下唇
            挫傷等傷害；原告丙○○○則受有左肩挫傷、左側
            臀部擦挫傷及左小腿擦挫傷等傷害。案經原告訴請
            臺灣臺中地方法院檢察署檢察官偵查起訴，被告過
            失傷害犯行，並經本院以98年度交簡字第90號刑事
            判決有罪在卷等情，除據原告陳明在卷外，亦為被
            告所不爭執，且有道路交通事故現場圖、道路交通
            事故調查報告表(一)(二)、自首情形紀錄表、現場照片
            及中國醫藥大學附設醫院及宜德中醫診所診斷證明
            書附於刑事卷內可稽，核屬實在。
      （二）按因故意或過失不法侵害他人之權利者，應負損害
            賠償責任；不法侵害他人之身體或健康者，對於被
            害人因此喪失或減少勞動能力或增加生活上之需要
            時，應負損害賠償責任；不法侵害他人之身體、健
            康者，被害人雖非財產上之損害，亦得請求賠償相
            當之金額，民法第184條第1項前段、第193條第1項
            及第195條第1項分別定有明文。查被告上開過失傷
            害行為，與原告所受損害之間，有相當因果關係存
            在，則就原告所受損害結果，自應負侵權行為之賠
            償責任。爰就原告所請求賠償之各項損害項目，分
            述如下（元以下均四捨五入）：
            (1)、醫療費用：
                １、原告甲○○因右上正中門齒、左上正中門
                    齒、右下正中門齒及右下側門齒脫落，右
                    上側門齒牙冠牙根斷裂，左上側門齒牙冠
                    斷裂，上顎前牙區及下顎前牙區牙齦撕裂
                    傷，而在國維牙醫診所進行進行植牙醫療
                    ，需自費醫療費用280,000元一節，有國
                    維牙醫診所可資為證，信屬實在。被告雖
                    抗辯費用過高云云。
                ２、但查，「植牙」乃是可替代缺牙部位真牙
                    之一種治療方式，以醫用純鈦或鈦合金所
                    製成之植體，用於一顆或多顆缺牙位置，
                    只要有足夠高及寬度的齒槽骨，就可以植
                    入牙科植體，因其可直接和齒槽骨癒合相
                    連，稱之「骨性密合」或「骨整合」，一
                    旦骨頭和植體密合後，其植體「牙根」就
                    可和真牙一樣承受咀嚼時之咬合力，使有
                    接近真牙一樣之外觀及一樣之咀嚼、吞嚥
                    功能，不致如活動假牙於吃飯或說話時易
                    有鬆脫及咬合力不足之情形，核與回復真
                    牙缺損前原狀之損害賠償方式相符，原告
                    甲○○據以為此部分160,000元費用之賠
                    償請求，自屬有理。
            (2)、就診交通費用：
                １、查原告住家至中國醫藥大學附設醫院距離
                    約為2.7公里，至國維牙醫診所約2.1公里
                    ，至光仁骨外科診所約1.1公里，有Googl
                    e地圖計算里程可參，被告既未能提出原
                    告另有便捷之大眾交通工具可供便利就診
                    之證明，則原告主張依台中市政府公告之
                    計程車收費標準（基本里程1,500公尺起
                    跳85元，每250公尺續跳5元）計算就診車
                    資，自非無據。
                ２、依原告所提出之中國醫藥大學附設醫院就
                    診日期單據計算（單次車資約110元），
                    原告甲○○就診3次，原告丙○○○就診
                    11次，然其中之98年1月24日事故發生日
                    僅計算回程且共乘，是此部分原告甲○○
                    之交通費用為495元（計算式：110×4+11
                    0÷2＝495）。原告丙○○○之交通費用
                    為2,255元（計算式：110×20+110÷2＝
                    2255）。
                ３、依原告甲○○所提出之國維牙醫診所就診
                    日期單據計算（單次車資約100元），原
                    告甲○○就診21次，此部分原告甲○○之
                    交通費用為4,200元（計算式：100×21×
                    2＝4200）。
                ４、依原告丙○○○所提出之光仁骨外科診所
                    就診日期單據計算（單次車資約85元），
                    原告丙○○○就診39次，此部分原告吳詹
                    繡味之交通費用為6,630元（計算式：85
                    ×39×2＝6630）。
            (3)、精神慰撫金：
                １、依民法第195條第1項規定：「不法侵害他
                    人之身體、健康…，被害人雖非財產上之
                    損害，亦得請求賠償相當之金額。…」所
                    謂「雖非財產上之損害，亦得請求賠償相
                    當之金額」即為精神慰撫金之明文。
                ２、原告甲○○為28年生，因系爭車禍而致右
                    上正中門齒、左上正中門齒、右下正中門
                    齒及右下側門齒脫落，右上側門齒牙冠牙
                    根斷裂，左上側門齒牙冠斷裂，另受有上
                    顎前牙區及下顎前牙區牙齦撕裂傷，上下
                    唇挫傷等傷害；原告丙○○○為32年生，
                    因系爭車禍而致受有左肩挫傷、左側臀部
                    擦挫傷及左小腿擦挫傷等傷害。原告二人
                    因被告所為傷害行為而受有精神上之痛苦
                    ，自可認定。本院參酌兩造之年齡、工作
                    狀況、學經歷、月收入、事故發生過程及
                    原告所受傷害之程度等一切情狀，認原告
                    因被告之傷害行為所得請求賠償之精神慰
                    撫金以原告甲○○15萬元、原告丙○○○
                    10萬元為適當，逾此部分所為主張，則嫌
                    過高。
      （三）基上，原告因系爭侵權行為所得請求被告賠償之損
            害數額，計為：原告甲○○314,695元（計算式：1
            60000+495+4200+150000＝314695）、原告丙○○
            ○108,885元（計算式：2255 +6630+100000＝1088
            85）。
肆、綜上所述，原告本於侵權行為之規定，訴請被告賠償原告甲
    ○○314,860元，賠償原告丙○○○261,430元，及均自刑事
    附帶民事訴訟起訴狀繕本送達翌日起至清償日止，按週年利
    率百分之5計算之利息；就其中之原告甲○○314,695元，原
    告丙○○○108,885元，及均自98年6月24日起至清償日止，
    按週年利率百分之5計算之利息範圍內，為有理由，予以准
    許；逾此部分所為請求，則屬無據，應予駁回。
伍、兩造均陳明願供擔保，聲請宣告假執行及免為假執行，就原
    告勝訴部分，因所命給付之金額未逾50萬元，爰依職權宣告
    假執行，並准被告供擔保後得免為假執行；至原告敗訴部分
    ，其假執行之聲請，因訴之駁回而失所附麗，則予駁回。
陸、本件事證已臻明確，兩造其餘攻擊防禦方法與舉證，核與判
    決結果無影響，爰不逐一論述，附此敘明。
柒、據上論結，本件原告之訴為一部有理由，一部無理由，依民
    事訴訟法第79條、第389條、第392條，判決如主文。
中    華    民    國    98    年    12    月    16    日
                  民事第四庭    法  官  林宗成
上正本係照原本作成。
如對本判決上訴，須於判決送達後20日內向本院提出上訴狀。
中    華    民    國    98    年    12    月    16    日
                                書記官


司法院資訊處製作；財團法人民間司法改革基金會備份。
